臺灣臺中地方法院刑事判決　100年度交簡上字第73號
上　訴　人　臺灣臺中地方法院檢察署檢察官
被　　　告　黃清森
上列上訴人就被告公共危險案件，不服本院臺中簡易庭100年度
中交簡字第503號民國100年3月10日第一審刑事簡易判決（聲請
簡易判決處刑案號：臺灣臺中地方法院檢察署100年度撤緩偵字
第54號），提起上訴，本院管轄之第二審合議庭判決如下：
    主    文
上訴駁回。
    犯罪事實及理由
一、本案經本院合議庭審理結果，認第一審刑事簡易判決認事用
    法及量刑均無不當，應予維持，除證據部分補充被告於本院
    準備程序及審理時之自白外，並引用附件第一審刑事簡易判
    決書記載之事實、證據及理由。
二、上訴意旨略以：原審法院認被告黃清森服用酒類，不能安全
    駕駛動力交通工具而駕駛，科罰金新臺幣3萬元，固屬卓見
    。惟查：
  (一)按量刑之輕重，固屬事實審法院得依職權自由裁量之事項，
    惟仍應受比例原則及公平原則之限制，否則其判決即非適法
    。刑事審判旨在實現刑罰權分配的正義，故法院對有罪被告
    之科刑，應符合罪刑相當之原則，使輕重得宜，罰當其罪，
    以契合社會之法律感情，此所以刑法第57條明定科刑時應審
    酌一切情狀，尤應注意該條各款所列事項以為科刑輕重之標
    準（最高法院93年度臺上字第5073號判決要旨參照）。
  (二)又依行政罰法第26條明定一行為不二罰及刑事處罰優先原則
    ，及參考內政部及交通部所訂「違反道路交通管理事件統一
    裁罰基準表」，警方開單告發酒醉駕車之裁罰金額，就駕駛
    機器腳踏車酒測值每公升0.4毫克以上，未滿0.55毫克者，
    係處罰新臺幣（下同）3萬元，超過每公升0.55毫克者，係
    處罰45,000元，逾期繳納最高尚可科處52,500元之罰鍰，此
    有違反道路交通管理事件統一裁罰基準表1份可參。故對於
    被告酒後駕車所應處之行政罰鍰最少為45,000元，以及刑法
    第57條所規定之量刑事由，對其至少處以5萬元之罰金，方
    為妥適。另觀察裁判書類查詢系統所查得之臺灣臺中地方法
    院同類判決之量刑，與本案類似之吐氣酒精濃度者所犯之酒
    後駕車案件，大多均判處至少拘役50日以上。
  (三)查本案被告吐氣酒精濃度達每公升0.55毫克，且上開犯罪事
    實，前經本署檢察官以96年度偵字第5750號為緩起訴處分，
    並命被告應支付緩起訴處分金予指定之公益團體，惟被告於
    本署檢察官偵訊時，原同意繳納前揭款項後，竟又無故食言
    未履行緩起訴條件，致耗費司法資源，實難有輕判之正當性
    。況原審判處遠低於上開裁罰基準表所述之金額，無法達到
    立法者為遏止酒後駕車之歪風，特別將酒後駕車列入刑罰制
    裁之立法目的。是原審量刑輕重失衡及無可測度性之刑事處
    罰標準，恐徒生民眾對法院判決之疑惑及耗損平等正義之法
    律感情，難認妥適，請撤銷原判決，另為適當之判決等語。
三、按刑罰之量定，屬法院自由裁量之職權行使，應審酌刑法第
    57條所列各款事由及一切情狀，為酌量輕重之標準，並非漫
    無限制；量刑輕重係屬事實審法院得依職權自由裁量之事項
    ，苟已斟酌刑法第57條各款所列情狀而未逾越法定刑度，不
    得遽指為違法；且在同一犯罪事實與情節，如別無其他加重
    或減輕之原因，下級審量定之刑，亦無過重或失輕之不當情
    形，則上級審法院對下級審法院之職權行使，原則上應予尊
    重（最高法院72年臺上字第6696號、75年臺上字第7033號判
    例及85年度臺上字第2446號判決意旨參照）。
四、原審審酌刑法第57條等一切情狀，量處被告罰金3萬元，如
    易服勞役以新臺幣1千元折算1日，在法定刑度「1年以下有
    期徒刑、拘役或科或併科15萬元以下罰金」範圍之內，檢察
    官引用行政罰鍰之額度為45,000元作為標準，然刑罰與行政
    罰應分別由法院、行政機關各自獨立裁量，在我國目前尚乏
    法院統一量刑標準之狀況下，套用行政機關之「違反道路交
    通管理事件統一裁罰基準表」，尚乏依據，且本件一開始係
    由檢察官做成緩起訴處分，條件乃「命被告向台中市基督教
    女青會支付25,000元」，是檢察官當初亦非按照「違反道路
    交通管理事件統一裁罰基準表」作為緩起訴之捐款金額標準
    ，而被告已經捐款，有原全國刑案資料查註表在99撤緩字第
    539號卷可參，事後撤銷緩起訴之原因，乃被告在緩起訴期
    間另犯公共危險罪（後案經台灣苗栗地方法院99年度苗交簡
    字第625號判決判處有期徒刑3月），是若檢察官認為應以行
    政罰鍰之標準來看，則被告就此次犯行，在本判決罰金3萬
    之刑罰之外，亦應加上原緩起訴捐款之25,000元（共為52,
    500元），始能為公允之比較，附此敘明。綜上，認為原審
    認事用法及量刑均屬妥適，上訴為無理由，應予駁回。
據上論斷，應依刑事訴訟法第455條之1第1項、第3項、第373條
、第368條，判決如主文。
中    華    民    國   100    年    7     月    5     日
                  刑事第十八庭  審判長  法  官 郭書豪
                                        法  官 林世民
                                        法  官 蕭一弘
以上正本證明與原本無異。
不得上訴。
                                        書記官  黃士益
中    華    民    國   100    年    7     月    5     日
附件：
臺灣臺中地方法院刑事簡易判決      100年度中交簡字第503號
聲  請  人  臺灣臺中地方法院檢察署檢察官
被      告  黃清森  男  34歲（民國○○年○○月○○日生）
                    身分證統一編號：Ｚ000000000號
                    住新北市○○區○○路117號
                    居臺中市○○區○○街85巷20號
上列被告因公共危險案件，經檢察官聲請簡易判決處刑 (100年
度撤緩偵字第54號)，本院判決如下：
    主  文
黃清森服用酒類，不能安全駕駛動力交通工具而駕駛，處罰金新
臺幣萬元，如易服勞役以新臺幣壹仟元折算壹日。
    犯罪事實及理由
一、本案犯罪事實及證據，均認與檢察官聲請簡易判決處刑書之
    記載相同，茲引用如附件。
二、爰審酌被告飲酒後已達不能安全駕駛動力交通工具之程度，
    仍不顧安危，貿然騎乘機車上路，危及公眾往來之安全甚鉅
    ，暨考量其為警所測得呼氣中酒精濃度為0.55mg/L，及其素
    行尚佳、高職畢業之智識程度、犯後坦承犯行，態度尚屬良
    好等一切情狀，量處如主文所示之刑，並諭知易服勞役之折
    算標準。
三、依刑事訴訟法第449條第1項前段、第3項、第454條，刑法第
    185條之3、第42條第3項，刑法施行法第1條之1第1項，逕以
    簡易判決處刑如主文。
四、如不服本判決，應自收受送達之翌日起10日內向本院提出上
    訴狀，上訴於本院第二審合議庭(應敘述具體理由並附繕本)
    。
中    華    民    國   100    年    3     月    10    日
                  臺中簡易庭    法  官  簡璽容
以上正本證明與原本無異。
                                書記官  張雅如
中    華    民    國   100    年    3     月    10    日
附錄本案論罪科刑法條
中華民國刑法第185條之3
服用毒品、麻醉藥品、酒類或其他相類之物，不能安全駕駛動力
交通工具而駕駛者，處 1 年以下有期徒刑、拘役或科或併科 15
萬元以下罰金。